臺中高等行政法院判決　　　　　　　　　　　　　　　九十年度訴字第一六六八號
　　　　　　　　　　　　　　　.
　　原　　　告　甲○○
　　訴訟代理人　丙○○
　　　　　　　　丁○○
　　被　　　告　財政部臺灣省中區國稅局
　　代　表　人　乙○○
　　訴訟代理人　戊○○
右當事人間因綜合所得稅事件，原告不服財政部中華民國九十年五月九日台財訴字第
○八九○○四六四三○號訴願決定，提起行政訴訟。本院判決如左︰
　　主  文
訴願決定、原處分（復查決定）均撤銷。
訴訟費用由被告負擔。
　　事  實
甲、事實概要：
緣原告民國八十四年度綜合所得稅結算申報，將其所有坐落桃園縣八德市○○路七四
五及七四五之一號等房屋提供予川進紡織廠等商號營業使用，自行申報租賃收入新台
幣（下同）二、二三五、０００元，租賃所得一、二七三、九五０元，案經財政部台
灣省北區國稅局桃園縣分局以原告申報之租金顯較當地一般租金為低，遂按當地一般
租金標準，通報被告所屬東山稽徵所調增租賃所得二、七三八、二一一元，歸併核定
原告當年度綜合所得總額七、０三四、三二四元，應補稅額為九六六、三九九元。原
告不服，就租賃所得部分，申經復查結果，未獲變更，提起訴願，亦遭決定駁回，遂
提起本件行政訴訟。
乙、兩造之聲明﹕
一、原告訴之聲明﹕請求判決原處分（復查決定）及訴願決定均撤銷。
二、被告答辯之聲明﹕請求判決駁回原告之訴。
丙、兩造之陳述﹕
一、原告起訴意旨及補充理由略以﹕
（一）本事件緣於被告機關核定原告八十四年度租賃所得十七筆，計三、八九一、五
      二七元，惟查其中十二間廠房係福隆興業股份有限公司（下稱福隆公司）所有
      ，由其出租與英鴻企業社等十一家公司行號，全年租金收入五、一００、五五
      五元，有該公司開立之租金收入統一發票為憑，並申報為租賃所得繳納營利事
      業所得稅，被告機關復將之核定為原告之租賃所得，補徵綜合所得稅九六六、
      三九九元之鉅，原告不服，申請復查，未獲變更，提起訴願，亦遭駁回，乃提
      起本行政訴訟。
（二）本件系爭出租廠房之土地，係原告之父許福生於六十四年向吳天佑祭祀公業所
      租，因所租土地面積龐大，非其自身財力所能開發，一直任其荒廢，至七十五
      年間始與福隆公司協議，合作開發，由該公司出資興建廠房二、九四二坪，有
      該公司與億興鐵工廠所簽訂之石棉瓦造鐵厝承包合約書及估價單為憑，其中百
      分之六十七計一、九七二坪分為十二幢廠房，歸福隆公司所有，由其全權支配
      使用。其餘百分之三十三計九七０坪分為五幢廠房，無償交由許福生支配使用
      ，將其收益支付土地租金及各項稅捐，有雙方協議書可稽。故上開出租廠房中
      房屋稅籍編號Ｚ0000000000（分為三間廠房出租）、０二、０三、
      ０五、０六、一０、一三、一六、一七、一八等十二間廠房，實際歸福隆公司
      所有，惟系爭出租廠房因無從依法辦理所有權登記，但依台灣省各縣市房屋稅
      徵收細則第二條規定﹕「本條例第四條第一項所稱之房屋所有人，指已辦登記
      之所有權人及未辦理所有權登記之實際房屋所有人。」，查上開廠房十二間依
      協議書約定歸福隆公司所有，則福隆公司即為上開規定之未辦理所有權登記之
      實際房屋所有人，亦即法定之房屋所有人，應無疑義。復查決定主張﹕「經查
      申請人雖提示許福生君與福隆公司之協議書及福隆公司發包興建廠房之合約書
      影本，惟該協議書及合約書係於七十五年及七十六年間書立。次查系爭房屋並
      未辦理保存登記，據桃園縣稅捐稽徵處提供之房屋稅籍紀錄表所載，系爭房屋
      房屋稅納稅義務人均為申請人，且該紀錄表製表日期均為七十九年二月二十八
      日，依房屋稅條例第四條第一項規定『房屋稅向房屋所有人徵收之。』又依台
      灣省各縣市房屋稅徵收細則第二條規定﹕『本條例第四條第一項所稱之房屋所
      有人，指已辦理登記之所有權人及未辦理所有權登記之實際房屋所有人。』是
      自七十九年至今，系爭房屋之房屋稅納稅義務人均為申請人，按上開房屋稅條
      例規定，倘申請人非房屋稅所有人，其焉未申請更正，是申請人提示之協議書
      及福隆公司發包工程契約書影本尚不足證明系爭房屋八十四年仍為福隆公司所
      有，又系爭房屋既供營業使用，則原查予以歸課房屋所有人（即申請人）租賃
      所得，尚無不當」全為謬誤之論，訴願決定﹕「經核並無不妥」，予以維持，
      不無官官相護之處，僅辯陳如下﹕
　１、按房屋稅第四條第一項及台灣省各縣市房屋稅徵收細則第二條所規定者，係規
　　　範房屋稅納稅義務人，並非民法所規定不動產物權，非經登記，不生效力。況
　　　依前開協議書約定，本案系爭出租廠房十二間歸福隆公司所有，即為前開規定
　　　所指之未辦理所有權登記之實際房屋所有人，亦即房屋稅條例第四條第一項所
　　　稱之「房屋所有人」，其出租廠房之租金收入自應歸課實際房屋所有人（即福
　　　隆公司）租賃所得，原處分歸課房屋稅納稅義務人（即原告）租賃所得，不僅
　　　與法有違，且屬重覆課稅，應請撤銷。
　２、依前開協議書第四條約定﹕「其餘總面積百分之三十三廠房，無償交由甲方（
　　　許福生）支配使用，並由甲方負責繳交土地租金及各項稅捐。」，查上開廠房
　　　及土地租賃權由原告繼承而得，依協議書約定，廠房之房屋稅應由原告負責繳
　　　納，則系爭廠房之房屋稅納稅義務人登記為原告，乃依協議書約定由原告履行
　　　繳交房屋稅之義務，若改以實際房屋所有人福隆公司為房屋納稅義務人，由其
　　　繳納房屋稅，則原告違反協議書之約定，福隆公司有權請求損害賠償。復查決
　　　定謂﹕「是自七十九年迄今，系爭房屋之房屋稅納稅義務人均為申請人，按上
　　　開房屋稅條例規定，倘申請人非房屋之所有人，其焉未申請更正。」實屬推測
　　　臆斷之誤，蓋前開協議書約定，福隆公司雖為上開十二間廠房，實際所有人，
　　　但依約定原告有繳交房屋稅義務，自為房屋稅之納稅義務人，焉有申請更正之
　　　理，故原處分以原告未申請更正房屋稅之納稅義務人推斷，原告為房屋所有人
　　　，不足作為歸課原告租賃所得之證據，其理至明。
　３、復查決定主張﹕上開協議書及合約書係於七十五年及七十六年間書立，不足證
　　　明系爭房屋八十四年仍為福隆公司所有乙節。按上開協議書係許福生生前與福
      隆公司所簽訂，許福生雖已亡故，但其與吳天祐祭祀公業之土地租賃契約，以
      及與福隆公司以該土地興建廠房之協議書仍有其效力，均由原告繼承其權利及
      義務。該協議書第三條約定興建總面積百分之六十七之廠房，歸福隆公司所有
      ，由其全權支配使用，除非其自願放棄系爭廠房之所有權，因之系爭廠房並不
      因許福生死亡而能變更為原告所有。又依協議書第五條約定﹕「興建廠房之土
      地租賃期間屆滿時，若不能續租，土地連同地上物之交還，應遵照原租約之約
      定，乙方不得提出異議。」則可證系爭廠房在土地租賃期間屆滿，而不能續租
      前，仍歸福隆公司所有，再八十四年間系爭廠房十二間仍由福隆公司與承租人
      簽訂租賃合約，且收取租金，更證系爭房屋八十四年度仍為福隆公司所有。
（三）查福隆公司出資興建廠房，依協議書約定分得之十二間廠房，其自有支配使用
      之權，其將上開廠房十二間租與英鴻企業社等十一家公司行號（按其中佑展企
      業股份有限公司租賃兩間廠房）作為工廠廠房之用，有廠房租賃合約書可憑，
      其八十四年度租金收入五、一００、五五五元，已開立統一發票，並於八十四
      年度營利事業所得稅結算申報時，申報為該公司租金收入課稅在案。原處分復
      將上開十二間廠房之出租面積一、九七二坪重複計為原告所出租，以原告出租
      廠房二、九四二坪，申報租金收入僅二、二三五、０００元，租賃所得一、二
      七三、九五０元，其申報之租金顯較當地一般租金為低，遂依報經財政部核備
      之當地一般租金標準，核定租賃收入七、０三八、八九三元，減除財政部頒定
      費用標準（百分之四十三）後，核定租賃所得四、０一二、一六一元，調增租
      賃所得二、七三八、二一一元。按本案系爭廠房出租總面積二、九四二坪，分
      別由福隆公司申報租金收入五、一００、五五五元，原告申報租金收入二、二
      三五、０００元，合計七、三三五、五五五元，較被告機關核定之租金收入七
      、０三八、八九三元為高，並未較當地一般租金為低，合先敘明。又福隆公司
      出租之系爭其所有廠房一、九七二坪，全年租金收入五、一００、五五五元，
      已申報課稅，被告機關卻又將之歸諸原告所出租，增列租金收入四、八０三、
      八九三元，增列租賃所得二、七三八、二一一元，補徵綜合所得稅九六六、三
      九九元，確屬重複課稅。復查決定主張﹕「查申請人為該公司之負責人，其何
      以公司名義出租並由公司申報租金收入，尚非本案審究範疇，併此敘明。」，
      按本案興建廠房之協議書係許福生與福隆公司所簽訂，原告雖為福隆公司之負
      責人，但僅代表福隆公司依協議書約定行事，並非原告擅自以公司名義出租並
      由公司申報租金收入，一切依約定行事，謹先陳明。查本案爭訟之重點，在於
      重複課稅問題，本案系爭租金收入既由福隆公司依據協議書約定作為其收入申
      報課稅，原處分復又核定為原告租賃所得課稅，其為重覆課稅，殆無疑義。原
      告提起行政救濟之目的，乃在於排除此重複課稅所受之損害。被告機關一方面
      將福隆公司所申報課稅之租金收入，重複核定為原告之租賃所得補徵綜合所得
      稅，一方面又以原告為福隆公司之負責人，其何以以公司名義出租並由公司申
      報租金收入，尚非本案審究範圍為藉口，而予以推卸其重複課稅之責。試問，
      原告除提起行政救濟外，應由何管道依何程序申請排除重複課稅之損害？祈請
      被告機關有以教我，感恩不盡。
（四）查上開福隆公司所有廠房八十四年度租金收入五、一００、五五五元，因不能
      減除財政部頒定費用標準，依稅法規定全部為所得額，以百分之二十五稅率計
      算應課營利事業所得稅一、二六五、一三八元，已超過歸課原告租賃所得所補
      徵之綜合所得稅款九六六、三九九元，何況租金收入減除所繳所得稅後，尚有
      稅後盈餘三、八三五、四一七元應分配予股東，若以分配予股東盈餘應適用稅
      率百分之四十計算，尚應課徵股東綜合所得稅一、五三四、一六六元，二者合
      計應納稅二、七九九、三０四元，為補徵原告綜合所得稅款之三倍。換言之，
      若係租金收入依被告機關核定為原告租賃所得，而非福隆公司收入，則可節省
      稅款一、八三二、九０五元（二、七九九、三０四元減除九六六、三九九元後
      之差額），再加上福隆公司租金收入百分之五營業稅二五五、０二七元，可節
      省之稅款高達二、０八七、九三二元。足證原告與福隆公司均按實際租金收入
      誠實申報納稅，縱然多繳納稅款二、０八七、九三二元，亦在所不惜，以盡國
      民納稅之義務，更可證本案系爭租金收入分由福隆公司及原告各按其實際收入
      申報，乃依協議書之約定，並非有逃漏之意圖。此就理論上在正常營運情況下
      ，依稅法規定計算出福隆公司所應課徵之營利事業所得稅，股東所應課徵之綜
      合所得稅，以及福隆公司實際繳納之租金收入營業稅共達三、０五四、三三一
      元之鉅，較之補徵原告綜合所得稅九六六、三九九元，尚應多繳納二、０八七
      、九三二元，證明分由福隆公司及原告就各自實際租賃收入申報課稅，並無分
      散所得逃漏所得稅之企圖。訴願決定以﹕「福隆公司八十四年度營利事業所得
      稅結算申報，自行申報營業收入總額為七、五四七、九五五元及非營業收入總
      額為六四九、一九六元，並按擴大書審純益率百分之五申報全年所得額為四０
      九、八五八元，應納稅額計九二、四六四元，並非如訴願人所稱營利事業所得
      稅為一、二六五、一三八元，足證訴願人上述主張，顯與事實不符，所訴核不
      足採。本件原處分應予以維持。又據原處分機關答辯稱未免同一筆所得重複課
      稅，原處分機關將俟本按行政救濟程序終結後，通報福隆公司所在地本部台北
      市國稅局查明更正該公司營利事業所得稅在案，併此敘明。」，訴願決定理由
      雖冠免堂皇，但仍對福隆公司既無租賃收入，自不應繳納租賃收入營業稅，其
      所繳納之租賃收入營業稅二五五、０二七元應如何處置？並無交待，總不說「
      尚非本案審究範圍」吧。同時忽略了原告上述理由，乃係就理論上在正常情形
      下，依稅法規定所設算福隆公司就系爭之租賃收入所應課稅之稅捐，佐證本案
      並無分散所得逃漏所得稅之企圖。至於福隆公司八十四年度營運情況差，實屬
      例外，自不能據此強將該公司之租賃收入歸諸於原告之所得，其理至明。況自
      七十七年上項系爭廠房興建完成後，迄今除本年度外，各主管稅捐稽徵機關均
      按原告與福隆公司各自所申報之實際租賃收入認定，並無爭執，何獨本年度例
      外，實有違稅捐稽徵一慣性之原則。蓋民事法律行為，一切以「契約」為歸依
      ，福隆公司既依協議書（契約）約定出資興建廠房，已盡其約定之義務，自應
      享受約定之權利，就其所分之十二間廠房予以出租，收取租金以填補興建廠房
      之支出，該項租金收入自應由福隆公司申報納稅，才符合有所得始課稅之所得
      稅精神，不能因福隆公司八十四年度營利事業所得稅僅九二、四六四元較補徵
      原告之綜合所得稅九六六、三九九元為少，即將福隆公司之租賃收入，全歸諸
      為原告之所得課稅，再更正福隆公司營利事業所得稅（按尚有營業稅未提及）
      ，此種勢利之作為，連升斗小民亦不屑為之，今出之於政府機關之手，實令人
      心寒。
（五）對被告答辯補充陳述為﹕
　１、按法治社會人與人間之法律行為，其權利及義務，均以契約予以訂定，俾當事
　　　人遵循，本件原告之父許福生以其承租之土地與福隆公司合作開發，雙方簽訂
　　　協議書，規範雙方當事人權利與義務為﹕（１）由許福生提供其向吳天佑祭祀
　　　公業所承租之坐落桃園縣八德鄉○○○段地號四０六、四０九、四一０、四一
　　　０之一、四一０之二、四一０之三、四一０之五、四一四號等八筆土地，供興
　　　建廠房之用。（２）廠房由福隆公司負責興建，全部工程費用及水電設備等費
　　　用均由福隆公司負擔。（３）按興建總面積百分之六十七廠房，登記為福隆公
　　　司所有，由該公司全權支配使用。（４）興建總面積百分之三十三廠房，由許
　　　福生支配使用，並由許福生負責繳交土地租金及各項稅捐。（５）興建廠房之
　　　土地租賃期間屆滿時，若不能續租，土地連同地上物之交還，應遵照原租約之
　　　約定，福隆公司不得提出異議。查福隆公司既依協議書約定，履行出資興建廠
　　　房之義務，自應享受其權利，依約定將興建總面積百分之六十七廠房歸其所有
　　　。被告認為福隆公司對系爭廠房僅有使用權，並無所有權，而核定全部系爭廠
　　　房為原告所有，與事實有悖，應請撤銷。
　２、被告依房屋稅條例第四條第一項規定﹕「房屋稅向房屋所有人徵收之。」又依
　　　台灣省各縣市房屋稅徵收細則第二條規定﹕「本條例第四條第一項所稱之房屋
　　　所有人，指已辦理登記之所有權人及未辦理所有權登記之實際房屋所有人。」
　　　是自七十九年迄今，系爭房屋之房屋納稅義務人均為原告，按上開房屋稅條例
　　　規定，倘原告非房屋所有人，其焉未申請更正，而認定原告提示之協議書及福
　　　隆公司發包工程契約書影本尚不足證明系爭房屋八十四年度為福隆公司所有。
　　　查本件合作開發系爭土地、廠房事件，既簽訂有協議書規範雙方當事人之權利
　　　義務，自應遵照協議書約定盡義務、享權利。上項協議書約定興建總面積百分
　　　之六十七廠房登記為福隆公司所有，除非福隆公司自願放棄系爭廠房之所有權
　　　，在系爭廠房之土地租賃期間屆滿不能續租前，依法律上之觀點，該系爭廠房
　　　仍歸福隆公司所有。況該公司於八十四年將系爭廠房出租予英鴻企業杜等十一
　　　家公司行號，係由其與承租人簽訂租賃合約，向承租人收取租金，並開立租金
　　　收入統一發票，登帳申報課稅，足證系爭廠房八十四年度仍為福隆公司所有。
　　　又依協議書約定，當事人許福生分得興建總面積百分之三十三廠房，但應負責
　　　繳交土地租金及各項稅捐，原告係繼承亡父許福生之權利義務，自應依約定繳
　　　納系爭廠房之房屋稅，故系爭廠房房屋稅之納稅義務人登記為原告，若申請更
　　　正系爭廠房房屋稅之納稅義務人為實際房屋所有人－福隆公司，即違反協議書
　　　之約定，為法所不許。被告以原告倘非房屋所有人，其焉未申請更正，實係不
　　　瞭解實情而有所誤解。
　３、本事件許福生以承租之土地與福隆公司合作開發，由福隆公司出資興建廠房，
　　　再按約定之比例由雙方分配廠房，此與一方提供資金，他方提供土地，合作建
　　　屋，而於興建完成後按約定比例由雙方分配房屋情形完全相同，財政部曾以（
　　　六七）台財稅第三三四六八號函，（六七）台財稅第三五０二０號函、（六八
　　　）台財稅第三０四五三號函、（七０）台財稅第三九二四三號函等頒布有關課
　　　稅之規定，足見此種合建分屋已為財稅稽徵機關所認同。本案被告卻以福隆公
　　　司對分得之房屋僅有使用權，並無所有權，將該公司實際所有之系爭廠房認定
　　　為原告所有，而調整增加原告之租賃收入課稅，核與實情不符。
　４、被告再以﹕「原告主張福隆公司已申報租金收入乙節，查原告為該公司之負責
　　　人，其何以以公司名義出租並由公司申報租金收入，尚非本案審究範疇。」。
　　　查本案合建分屋，雙方各就分得之廠房出租，各自收取租金按實申報課稅，被
　　　告卻將福隆公司實際所有已申報租金收入之系爭廠房認定為原告所有，調整增
　　　加租賃收入及所得，重複課稅，影響原告之權利甚鉅，被告輕描淡寫的以「尚
　　　非本案審究範疇」為藉口，以卸其責，以飾其非，簡直和無賴者耍賴一般。
　５、另原告所舉福隆公司租金收入課稅之例，乃係在理論上依現行稅法規定計算該
　　　公司應課徵之稅款，已超過原告租賃所得補徵之綜合所得稅款，證明原告與福
　　　隆公司均按實際租金收入誠實申報納稅，並無分散所得逃漏所得稅之企圖，並
　　　非福隆公司實際上課徵之稅款，被告顯有誤解。查所得稅係以「所得」為課稅
　　　之標的，實際有所得者課稅，無所得者免稅，為所得稅課稅宗旨。本案被告以
　　　將福隆公司實際所有廠房之租賃收入歸於原告，即可多課徵稅款為所得稅課徵
　　　依據，而未就實際有所得者課徵之，有違所得稅課稅之宗旨。
　６、按稅捐之課徵，應具備一貫性，連續性為基本之稽徵原則。本案興建之廠房完
　　　成後，均由原告及福隆公司各就分得系爭廠房所出租之租賃收入，分別申報課
　　　徵綜合所得稅及營利事業所得稅，自七十九年至八十三年，以及八十五年迄今
　　　，均蒙主管稽徵機關認定福隆公司出資合建所分得之系爭廠房為福隆公司所有
　　　，而按申報之租賃收入核定。唯獨本（八十四）年度被告認為﹕「原告所提示
　　　之協議書及福隆公司發包工程契約書影本尚不足證明系爭房屋八十四年度為福
　　　隆公司所有，又系爭房屋既供營業使用，則初查予以歸課房屋所有人（即原告
　　　）租賃所得，尚無不當。」。查本案福隆公司所分得系爭廠房，自七十九年度
　　　至八十三年度，以及八十五年度迄今，均經主管稽徵機關認定為福隆公司所有
　　　，僅八十四年度否定為福隆公司所有，是本件所得稅之核課，有違一貫性、連
　　　續性之稅捐稽徵原則，應請撤銷等語。
二、被告答辯意旨略以﹕
（一）按「第五類﹕租賃所得及權利金所得﹕凡以財產出租之租金所得，財產出典典
      價經運用之所得或專利權、商標權、秘密方法及各種特許權利，供他人使用而
      取得之權利金所得˙˙˙四、將財產借與他人使用，除經查明確係無償且非供
      營業或執行業務者使用外，應參照當地一般租金情況，計算租賃收入，繳納所
      得稅。五、財產出租，其約定之租金，顯較當地一般租金為低，稽徵機關得參
      照當地一般租金調整計算租賃收入」、「所稱當地一般租金，由當地主管稽徵
      機關查明報由省（直轄市）主管稽徵機關核定，並送財政部備查」分別為所得
      稅法第十四條第一項第五類第四款、第五款及同法施行細則第十六條第三項所
      明定。次按「綜合所得稅租賃所得設算核定案件，納稅義務人如有異議時，稽
      徵機關應實地調查鄰近之租金作為核課之依據，即將設算租金與鄰近租金比較
      高時改課，低時維持原核定。」為財政部賦稅署七十七年十一月九日台稅一發
      第七七０六六五八五一號函所明釋。
（二）查本件係由桃園縣分局以原告將所有坐落桃園縣八德市○○路七四五及七四五
      之一號房屋提供予川進紡織廠等商號營業使用，其辦理八十四年度綜合所得稅
      結算申報時，自行申報租賃收入二、二三五、０００元，租賃所得一、二七三
      、九五０元，其申報之租金，顯較當地一般租金為低，遂依報經財政部核備之
      當地一般租金標準，核定租賃收入七、０三八、八九三元，減除財政部訂頒之
      費用標準（百分之四十三）後，核定租賃所得四、０一二、一六一元，通報調
      增租賃所得二、七三八、二一一元。原告不服，復查主張系爭出租廠房土地係
      原告之父許福生於六十四年向吳天佑祭祀公業所承租，因所承租土地面積龐大
      ，非其自身財力所能開發，乃於七十五年十月間與福隆公司協議合作開發，由
      福隆公司出資興建廠房計二、九四二坪，興建後其中百分之六十七計十二棟廠
      房（一、九七二坪）歸該公司所有，由其全權支配使用，其餘百分之三十三計
      五棟廠房（九七０坪）無償交由許福生（即原告之父），是原核定出租廠房中
      房屋稅籍編號﹕Ｚ0000000000（分為三間）、０二、０三、０五、
      ０六、一０、一三、一六、一七、一八等十二間廠房實際為福隆公司所有，有
      該公司與許君之協議書及該公司與億興鐵工廠所簽訂之石棉瓦造鐵厝承包合約
      書及估價單為憑，又該廠房未依法辦理所有權登記，惟依臺灣省各縣市房屋稅
      徵收細則第二條規定﹕「本條例第四條第一項所稱之房屋所有人，指已辦登記
      之所有權人及未辦理所有權登記之實際房屋所有人。」是福隆公司為上開十二
      間廠房之所有人，又該公司將廠房租予英鴻企業社等十二家公司（行號），有
      廠房租賃契約書為憑，該公司八十四年度租金收入計五、一００、五五五元，
  　　已開立統一發票，並於辦理營利事業所得稅結算申報時，申報為該公司之租金
  　　收入在案，初查再予歸課原告租賃所得，顯然重複核課云云。案經本局復查決
  　　定以，經函請桃園縣分局代為調查，據該分局函復，略以「經查座落桃園縣八
  　　德市○○路七四五及七四五之一號房屋登記納稅義務人為甲○○君（即原告）
　　　該租賃所得依所得稅法施行細則第十六條第三項核定無誤。」經查原告雖提示
　　　許福生與福隆公司之協議書及福隆公司發包興建廠房之合約書影本，惟該協議
　　　書及合約書係於七十五年及七十六年間書立。次查系爭房屋並未辦理保存登記
　　　，據桃園縣稅捐稽徵處提供之房屋稅籍記錄表所載，系爭房屋房屋稅之納稅義
　　　務人均為原告，且該記錄表製表日期均為七十九年二月二十八日，依房屋稅條
　　　例第四條第一項規定「房屋稅向房屋所有人徵收之。」又依臺灣省各縣市房屋
　　　稅徵收細則第二條規定﹕「本條例第四條第一項所稱之房屋所有人，指已辦理
　　　登記之所有權人及未辦理所有權登記之實際房屋所有人。」是自七十九年迄今
　　　，系爭房屋之房屋稅納稅義務人均為原告，按上開房屋稅條例規定，倘原告非
　　　房屋所有人，其焉未申請更正，是原告提示之協議書及福隆公司發包工程契約
　　　書影本尚不足證明系爭房屋八十四年度為福隆公司所有，又查系爭房屋既供營
　　　業使用，則初查予以歸課房屋所有人（即原告）租賃所得，尚無不當。至原告
　　　主張福隆公司已申報租金收入乙節，查原告為該公司之負責人，其何以以公司
　　　名義出租並由公司申報租金收入，尚非本案審究範疇，併此陳明。又查本案經
　　　桃園縣分局訪查鄰近租金有每坪每月五００元、六００元及五０六元者，是本
　　　案設算租金平均每坪每月為一九二˙八元，尚未高於鄰近租金，原核定洵無違
　　　誤，復查後乃予以維持。財政部亦持與被告機關相同之論見予以駁回。
（三）原告訴訟意旨略謂，系爭出租廠房土地係原告之父許福生於六十四年向吳天祐
      祭祀公業所承租，因所承租土地面積龐大，非其自身財力所能開發，乃於七十
      五年十月間與福隆興業股份有限公司協議合作開發，由福隆公司出資興建廠房
      計二、九四二坪，興建後其中百分之六十七計十二棟廠房（一、九七二坪）歸
      該公司所有，由其全權支配使用，其餘百分之三十三計五棟廠房（九七０坪）
      無償交由許福生（即原告之父），是原核定出租廠房中房屋稅籍編號﹕Ｚ00
      00000000（分為三間）、０二、０三、０五、０六、一０、一三、一
      六、一七、一八等十二間廠房實際為福隆公司所有，其出租廠房之租金收入自
      應歸課實際房屋所有人（即福隆公司）租賃所得，原處分歸課房屋稅納稅義務
      人（即原告）租賃所得，與法有違。又依前開協議書第四條約定﹕「其餘總面
      積百分之三十三廠房，無償交由甲方（許福生）支配使用，並由甲方負責繳交
      土地租金及各項稅捐。」，上開廠房及土地租賃權由原告繼承而得，依協議書
      約定，原告有繳交房屋稅義務。又依該協議書第三條約定興建總面積百分之六
      十七之廠房，歸福隆公司所有，由該公司全權支配使用，除非該公司自願放棄
      系爭廠房之所有權。又依協議書第五條約定﹕「興建廠房之土地租賃期間屆滿
      時，若不能續租，土地連同地上物之交還，應遵照原租約之約定，乙方不得提
      出異議。」可證系爭廠房在土地租賃屆滿前，仍歸福隆公司所有，且八十四年
      間系爭廠房十二間仍由福隆公司與承租者簽訂租賃合約並收取租金，更證明系
      爭房屋八十四年度仍為福隆公司所有。再者，本案系爭廠房出租總面積二、九
      四二坪，分別由福隆公司申報租金收入五、一００、五五五元，原告申報租金
      收入二、二三五、０００元，合計七、三三五、五五五元，較被告機關核定之
      租金收入七、０三八、八九三元為高，並未較當地一般租金為低，又福隆公司
      出租之系爭廠房一、九七二坪，全年租金收入五、一００、五五五元，已申報
      課稅，該公司八十四年度租金收入計五、一００、五五五元，已開立統一發票
      ，並於辨理營利事業所得稅結算申報時，申報為該公司之租金收入在案，該公
      司所有廠房八十四年度租金收入五、一００、五五五元，因不能減除財政部訂
      頒費用標準，全部為所得額，以百分之二十五稅率計課營利事業所得稅一、二
      六五、一三八元，已超過原告租賃所得補徵之綜合所得稅款九六六、三九九元
      且租金收入減除所繳所得稅後，尚有稅後盈餘三、八三五、四一七元應分配予
      股東，若以分配予原告盈餘應適用稅率百分之四十計算，尚應課徵股東綜合所
      得稅一、五三四、一六六元，二者合計應納稅額二、七九九、三０四元，為補
      徵原告綜合所得稅之三倍，足證原告與福隆公司均按實際租金收入誠實申報納
      稅，縱然多繳納稅款二、０八七、九三二元，亦在所不惜，並無逃漏稅之意圖
      ，被告機關又將之歸諸原告所出租，增列租賃收入四、八０三、八九三元，顯
      然重複核課云云。
（四）查原告訴稱福隆公司辦理八十四年度營利事業所得稅結算申報時，業已自行申
      報系爭出租房屋租金收入五、一００、五五五元，以百分之二十五稅率計算課
      徵營利事業所得稅一、二六五、一三八元後，又將稅後盈餘三、八三五、四一
      七元分配予股東歸課綜合所得稅，所繳納之全部稅捐為本案原告需補繳綜合所
      得稅之三倍乙節，查福隆公司八十四年度營利事業所得稅結算申報，自行申報
      營業收入總額七、五四七、九五五元及非營業收入總額為六四九、一九六元，
      並按擴大書審純益率百分之五申報全年所得額為四０九、八五八元，應納稅額
      計九二、四六四元，並非如原告所稱營利事業所得稅為一、二六五、一三八元
      ，足證原告上述主張，顯與事實不符，況據原告所提示其父許福生與福隆公司
      簽訂之協議書第五條記載，「興建廠房之土地租賃期間屆滿時，若不能續租，
      應將土地連同地上物『交還』甲方（即許福生），乙方不得提出異議」，足證
      福隆公司僅有使用權，並無所有權，是桃園縣分局認定系爭廠房為原告所有，
      並因其自行申報系爭房屋租賃收入較當地一般租金標準為低，乃依首揭規定調
      整增加租賃收入，並無不合。本件原告提起本訴訟並無新理由及新事證，仍復
      執前詞，所訴核不足採。至原告訴稱本案有重複核課乙節，被告機關將俟本案
      行政救濟程序終結後，另案通報財政部台北市國稅局及台北市稅捐稽徵處查明
      更正該公司營利事業所得稅及營業稅，併此陳明。基上論結，本件原處分及訴
      願決定並無違誤，請准如訴之聲明判決等語。
　　理  由
一、按以財產之出租之租金所得為租賃所得，應併計課徵個人綜合所得稅，其計算係
    以全年租賃收入減除必要損耗及費用後之餘額為所得額；而將財產借與他人使用
    ，除經查明確係無償且非供營業或執行業務者使用外，應參照當地一般租金情況
    ，計算租賃收入，繳納所得稅，固為行為時所得稅法第十四條第一項第五類第一
    款及第四款所規定。
二、本件被告以原告將所有坐落桃園縣八德市○○路七四五及七四五之一號等房屋提
    供予川進紡織廠等商號營業使用，原告辦理八十四年度綜合所得稅結算申報時，
    自行申報租賃收入二、二三五、０００元，租賃所得一、二七三、九五０元，其
    申報之租金，顯較當地一般租金為低，遂依報經財政部核備之當地一般租金標準
    ，核定租賃收入七、０三八、八九三元，減除財政部訂頒之費用標準（依財政部
    八十三年二月八日台財稅字第八三一五八二九三六號函釋，固定資產為百分之四
    十三）後，核定租賃所得四、０一二、一六一元，調增租賃所得二、七三八、二
    一一元。原告不服，復查主張系爭出租廠房土地係原告之父許福生於六十四年向
    吳天佑祭祀公業所承租，因所承租土地面積龐大，非其自身財力所能開發，乃於
    七十五年十月間與福隆公司協議合作開發，由福隆公司出資興建廠房計二、九四
    二坪，興建後其中百分之六十七計十二棟廠房（一、九七二坪）歸該公司所有，
    由其全權支配使用，其餘百分之三十三計五棟廠房（九七０坪）無償交由許福生
    （即原告之父），是原核定出租廠房中房屋稅籍編號﹕Ｚ0000000000
    （分為三間）、０二、０三、０五、０六、一０、一三、一六、一七、一八等十
    二間廠房實際為福隆公司所有，該公司將廠房租予英鴻企業社等十二家公司（行
    號），該公司八十四年度租金收入計五、一００、五五五元，已開立統一發票，
    並於辦理營利事業所得稅結算申報時，申報為該公司之租金收入在案，初查再予
    歸課原告租賃所得，顯然重複核課云云。申經復查結果以系爭房屋登記納稅義務
    人為原告甲○○，又系爭房屋既供英鴻企業社等十二家公司營業使用，依首揭行
    為時所得稅法第十四條第一項第五類第四款規定，將財產借予他人使用，除經查
    明確係無償且非供營業或執行業務者使用外，仍應計算其租賃收入，繳納所得稅
    ，則初查予以歸課房屋所有人（即原告）租賃所得，尚無不當，未予變更，固非
    無見。
三、惟查稅捐稽徵機關就其核稅之基礎事實存在，應負舉證之責任，縱然依法律規定
    或其他事實，可推定核稅之基礎事實存在，如納稅義務人能提出反證，則依舉證
    責任轉換之法理，仍應由稅捐稽徵機關負舉證責任。又財產之出租人並不以該財
    產之所有人為限（參最高法院四十八年台上字第一二五八號及五十年台上字第二
    八四號判例），本件原告主張係福隆興業股份有限公司將系爭坐落桃園縣八德市
    ○○路七四五及七四五之一號，即房屋稅籍編號﹕Ｚ0000000000（分
    為三間）、０二、０三、０五、０六、一０、一三、一六、一七、一八等間廠房
    十二間租與英鴻企業社、才賢工業有限公司、汶昌企業有限公司、合笠股份有限
    公司、享昇實業股份有限公司、川進紡織廠、龍鄉企業社、佑展企業股份有限公
    司、紘聖紡織股份有限公司、幃元工業股份有限公司等九家公司行號（其中佑展
    企業股份有限公司租賃兩間廠房）作為工廠廠房之用，業據原告提出廠房租賃合
    約書附於原處分卷、訴願卷、九十年度訴字第四四八三號卷可憑，又褔隆興業股
    份有限公司八十四年度出租系爭房屋租金收入五、一００、五五五元，已開立統
    一發票，並於八十四年度營利事業所得稅結算申報時，申報為該公司租金收入課
    稅在案，為被告所不爭執，並有統一發票附於原處分卷可稽，是本件系爭十二間
    廠房之出租人確為福隆公司，承租人為英鴻企業社等，應可認定，姑不論原告是
    否為系爭房屋之所有人，系爭房屋並非原告借予英鴻企業社等人使用，自無被告
    所謂行為時所得稅法第十四條第一項第五類第四款規定之將財產借予他人作為營
    業使用，應參照當地一般租金情況，計算租賃收入，繳納所得稅可言，被告徒以
    原告為系爭房屋房屋稅之納稅義務人，系爭房屋又作營業使用，認原告有租賃收
    入，即有認定事實與證據不符之違法。
四、原告又主張系爭房屋自七十七年興建完成後，自七十九年度迄今除本年度（八十
    四年度）外，各主管稅捐稽徵機關均按原告與福隆興業股份有限公司各自所申報
    之實際租賃收入認定，並無爭執，何獨本年度例外，實有違稅捐稽徵一慣性之原
    則等語。查系爭房屋七十九年度至八十三年度之租賃收入，原告與福隆興業股份
    有限公司課稅情形因已逾保存期限，核定資料已銷毀，固經北區國稅局桃園分局
    函復被告在卷，惟八十五年度系爭房屋之租賃收入仍由褔隆興業公司申報營利事
    業所得稅，被告並按其申報金額認定，原告申報之八十五年度綜合所得稅，被告
    亦按其申報金額核定，並未以系爭房屋之租賃收入調整為原告租賃收入，為被告
    所不爭執，並有申報書及核定通知書在卷可參，是被告就本件八十四年度部分，
    將系爭房屋租賃收入列為原告所有，亦有對相同事件為不同處理之違法。
五、綜上所述，本件原處分（復查決定）逕以原告為系爭房屋之所有人，設算調增原
    告八十四年度租金收入，課徵綜和所得稅，核有上開之違誤，訴願決定予以維持
    ，亦有未洽，應悉予撤銷，由被告詳查後，另為適當之處分，以昭折服。至原告
    與福隆興業股份有限公司就系爭房屋之權利義務關係，是否另有其他課稅之基礎
    事實存在，則為另一問題，非本件所得審究，併此敘明。
據上論結，本件原告之訴為有理由，依行政訴訟法第一百九十五條第一項前段、第九
十八條第三項前段，判決如主文。
中　　華　　民　　國　　九十一　　　年　　　七　　　　月　　　四　　　　日
                 臺 中 高 等 行 政 法 院   第 四 庭
                                審 判 長 法      官　沈　應　南
                                         法      官　許　武　峰
                                         法      官　黃　淑　玲
右正本證明與原本無異。
如不服本判決，應於判決送達後二十日內向本院提出上訴書狀，其未表明上訴理由者
，應於提起上訴後二十日內向本院提出上訴理由書（須依對造人數附具繕本）；如於
本判決宣示或公告後送達前提起上訴者，應於判決送達後二十日內補提上訴理由書（
須附繕本）。未表明上訴理由者，逕以裁定駁回。
提起上訴應預繳送達用雙掛號郵票拾份（每份三十四元)。
中　　華　　民　　國　　九十一　　　年　　　七　　　　月　　　四　　　　日
　　　　　　　　　　　　　　　　　　　　 法院書記官　黃  靜  華
